【裁判字號】    99,交聲,2974
【裁判日期】    990728
【裁判案由】    聲明異議
【裁判全文】
臺灣臺中地方法院交通事件裁定      99年度交聲字第2974號
原處分機關  交通部公路總局臺中區監理所
異  議  人  甲○○
即受處分人
上列異議人即受處分人因違反道路交通管理處罰條例案件，對於
交通部公路總局臺中區監理所中華民國99年7 月19日所為之處分
（原處分案號：中監違字第裁60-Z00000000號）聲明異議，本院
裁定如下：
    主  文
原處分關於吊扣汽車駕駛執照（即普通大貨車駕駛執照）拾貳個
月部分撤銷。
甲○○自用小客車駕駛人駕駛汽車，經測試檢定酒精濃度超過規
定標準，吊扣普通小型車駕駛執照壹年。
    理  由
一、原處分機關處分意旨略以：異議人即受處分人甲○○（下稱
    受處分人）駕駛車牌號碼Y3-5612 號自用小貨車，於民國99
    年7 月17日19時35分許，行經國道一號高速公路南下186 公
    里處，因「酒後駕車，經測定呼氣酒精濃度為每公升0.37毫
    克，超過標準值」之違規，經內政部警政署國道公路警察局
    第三警察隊員警依法舉發。嗣經原處分機關於99年7 月19日
    依道路交通管理處罰條例第35條第1 項1 款規定，以中監違
    字第裁60-Z00000000號裁決書，裁處罰鍰新臺幣（下同）19
    ,500元（罰鍰已繳納），並吊扣汽車駕駛執照（即普通大貨
    車駕駛執照）12個月，施以道安講習，於法並無不合等語。
二、聲明異議意旨略以：伊因駕駛自用小客車違規卻被吊扣大貨
    車駕照，原處分機關之裁罰對伊生計有重大影響，爰此，懇
    請免於吊扣伊之大貨車駕駛職照等語。
三、按汽車駕駛人飲用酒類或其他類似物後其吐氣所含酒精濃度
    超過每公升0.25毫克以上，不得駕車；汽車駕駛人，駕駛汽
    車經測試檢定酒精濃度超過規定標準，處汽車駕駛人15,000
    元以上60,000元以下罰鍰，並當場移置保管該汽車及吊扣其
    駕駛執照1 年，道路交通安全規則第114 條第2 款、道路交
    通管理處罰條例第35條第1 項第1 款分別定有明文。復按道
    路交通管理處罰條例第68條業於94年12月14日修正，並自95
    年3 月1 日施行，修正前之道路交通管理處罰條例第68條規
    定：「汽車駕駛人，因違反本條例及道路交通安全規則之規
    定，受吊扣或吊銷駕駛執照處分時，吊扣或吊銷其持有各級
    車類之駕駛執照」，其立法意旨在於違規行為對道路交通秩
    序之維持及道路交通安全已生較大之影響，故規定吊扣或吊
    銷其持有各級車類之駕駛執照，以限制其繼續駕車行駛道路
    之權利，其係屬駕駛行為之限制，並不因所持駕駛執照種類
    不同而有所差異。而修正後之道路交通管理處罰條例第68條
    規定：「汽車駕駛人，因違反本條例及道路交通安全規則之
    規定，受吊銷駕駛執照處分時，吊銷其持有各級車類之駕駛
    執照」，其立法理由略以：「原條文將違法或違規駕駛人所
    持有各級車類之駕駛執照一併吊扣或吊銷，失之過酷，影響
    人民工作及生活甚鉅，爰修正之」等語。故依修正後道路交
    通管理處罰條例第68條之規定觀之，受吊扣駕駛執照處分，
    不再吊扣其持有各級車類之駕駛執照，僅於受吊銷駕駛執照
    處分時，始吊銷其持有各級車類之駕駛執照，而限縮修正前
    條文之適用範圍，即受吊扣駕駛執照處分，不在本條規定適
    用之列。是依上開規定受吊銷駕照處分者，仍維持吊銷其持
    有各級車類之駕駛執照，至於受吊扣駕照處分者，則僅吊扣
    其違法或違規當時所駕駛車輛之駕駛執照，不再吊扣其持有
    各級車類之駕駛執照，其理甚明。
四、經查：受處分人甲○○駕駛車牌號碼Y3-5612 號自用小貨車
    ，於99年7 月17日19時35分許，行經國道一號高速公路南下
    186 公里處，因「酒後駕車，經測定呼氣酒精濃度為每公升
    0.37毫克」之違規，經內政部警政署國道公路警察局第三警
    察隊以公警局交字第Z00000000 號舉發違反道路交通管理事
    件通知單當場依法舉發等情，為受處分人所不爭執，且有上
    開舉發違反道路交通管理事件通知單1 紙在卷可稽，是其上
    開違規行為，堪以認定。惟本件受處分人上開違規行為係發
    生於99年7 月17日，自應適用修正後之道路交通管理處罰條
    例第68條規定，而修正後道路交通管理處罰條例第68條之規
    定，既將「吊扣」等字刪除，是依上開說明，受處分人受吊
    扣駕駛執照處分時，自不得再吊扣其持有各級車類之駕駛執
    照，故原處分機關於作成吊扣駕駛執照處分時，應就行為人
    所應吊扣之駕駛執照種類予以限定，始符合依法行政原則。
    而受處分人為本件違規行為時，係駕駛自用小貨車，此有上
    開舉發違反道路交通管理事件通知單附卷可憑，揆諸前開說
    明，其依法所受之處分應為限制其駕駛自用小貨車之權利，
    即應吊扣其自用小客車駕駛執照，自不能越級限制其駕駛大
    貨車之權利。至於公路監理機關於實務上僅逐級核發給汽車
    駕駛人一張汽車駕駛執照，致持有高一級車類駕駛執照之汽
    車駕駛人駕駛低一級車種違規酒駕，而須吊扣低一級車類駕
    駛執照時，產生執行技術層面之困難；然行政機關本應因應
    法令之變更，而精進其行政執行成效，斷不得因執行技術層
    面之困難，為求行政上之便利而置相關法令於不顧，甚或逾
    越比例原則，逕為吊扣其持有各級車類之駕駛執照，致侵害
    人民之工作權，此等如何為適當之處分及執行方式之問題，
    委應由行政機關設法解決，不能據此要求人民容忍該不利益
    ，應併此敘明（臺灣高等法院臺中分院97年度交抗字第797
    號裁定意旨參照）。
五、綜上所述，受處分人甲○○本件酒後駕車違規係駕駛自用小
    貨車，揆諸前揭說明，原處分機關為本件吊扣汽車駕駛執照
    處分時，自不得吊扣受處分人所持有之各級車類之駕駛執照
    ，乃原處分機關竟仍逕為吊扣受處分人普通大貨車駕駛執照
    之處分，顯已逾修正後道路交通管理處罰條例第68條之規範
    意涵及範圍，自非允當。從而，受處分人就原處分關於吊扣
    其各級車類之駕駛執照（即普通大貨車駕駛執照）12個月部
    分之聲明異議為有理由，此部分處分爰予撤銷，並改諭知如
    主文第2 項所示之處罰。
六、據上論斷，應依道路交通管理處罰條例第87條第2 項、道路
    交通案件處理辦法第20條，裁定如主文。
中    華    民    國    99    年    7     月    28    日
                  交通法庭  法  官  劉惠娟
以上正本證明與原本無異。
如不服本裁定，應於送達後5 日內，向本院提出抗告狀。（應附
繕本）
                            書記官  童淑芬
中    華    民    國    99    年    7     月    28    日

司法院資訊處製作；財團法人民間司法改革基金會備份。
